【裁判字號】    98,易,2509
【裁判日期】    990507
【裁判案由】    竊盜
【裁判全文】
臺灣板橋地方法院刑事判決              98年度易字第2509號
公  訴  人  臺灣板橋地方法院檢察署檢察官
被      告  丙○○
上列被告因竊盜案件，經檢察官提起公訴（98年度偵字第24179
號），本院判決如下：
    主    文
丙○○犯竊盜罪，處拘役貳拾日，如易科罰金，以新臺幣壹仟元
折算壹日；並於刑之執行完畢或赦免後，令入相當處所，施以監
護，期間陸個月；扣案鑰匙貳把均沒收。
    事    實
一、丙○○基於意圖為自己不法所有之犯意，於其因罹患精神分
    裂症，導致辨識行為違法及依其辨識而行為之能力明顯減損
    之民國98年8 月30日22時10分至翌日8 時10分間某時，在臺
    北縣蘆洲市○○街15號「帝國新都」社區地下室1 樓守衛室
    ，見劉華婷所有而由甲○○管領之車牌號碼BIL-500 號重型
    機車（下稱系爭機車）無人看管，乃以所有之鑰匙2 把，其
    中1 把開啟該機車大鎖，另1 把則插入該機車電門啟動引擎
    ，而徒手竊取系爭機車得手。嗣於98年8 月31日8 時10分許
    ，因警衛江甲乙報案而前往處理之員警甫到場，即發現丙○
    ○駕駛系爭機車行經蘆洲市○○路○ 段262 號前，乃當場查
    獲，並扣得前述鑰匙2 把。
二、案經臺北縣政府警察局蘆洲分局報請臺灣板橋地方法院檢察
    署檢察官偵查起訴。
    理    由
一、按被告以外之人於審判外之陳述，雖不符前4 條之規定，而
    經當事人於審判程序同意作為證據，法院審酌該言詞陳述或
    書面陳述作成時之情況，認為適當者，亦得為證據，刑事訴
    訟法第159 條之5 定有明文；故當事人如放棄對原供述人之
    反對詰問權，於審判程序表示同意該等傳聞證據可作為證據
    ，除法院認該傳聞證據欠缺適當性外，自可承認其證據能力
    。經查，關於本案屬於審判外陳述之傳聞證據，公訴人、被
    告丙○○於審判程序均同意作為證據（見本院卷第108 頁反
    面、109 頁），且經本院審酌該證據作成情況均無不適當之
    情形，是依上開規定，認得作為本案證據。
二、訊據被告固坦承於上述時、地，有駕駛系爭機車之事實，惟
    否認有竊盜之犯意，辯稱：那台機車是我所有，我已經買了
    10多年了云云。經查：
  1.被告於上述時、地，有以所有鑰匙2 把開啟大鎖及電門，發
    動系爭機車後自由駛離原停放之社區大樓地下室之事實，為
    被告自警詢、偵查至本院審理時始終供承在卷，又上情及系
    爭機車乃遭被告竊取等情，則經證人即被告之父乙○○、證
    人即社區警衛江甲乙、證人即告訴人甲○○於警詢中證述明
    確（見偵卷第10至15、17、18頁），復有甲○○至警局領回
    失竊系爭機車所出具之贓物認領保管單、扣押筆錄、扣押物
    品目錄表、江甲乙指認被告係本案犯罪人之被告國民身分證
    正、反面影本各1 份、查獲照片8 張（見偵卷第22至25、27
    至32頁），及鑰匙2 把扣案可證，足見被告確有不告而取之
    竊取行為無訛。
  2.被告雖以前詞置辯，然證人乙○○已證稱：之前我們家的，
    也就是我太太鍾田美玲名下機車車牌號碼是BID-119 號（下
    稱鍾田美玲機車），且該機車也已經賣掉了等語明確（見偵
    卷第14、15頁），核與鍾田美玲機車98年8 月10日之機車買
    賣合約書、車籍查詢歷任車主顯示畫面各1 份（見偵卷第36
    、37頁）所示相符；又系爭機車乃劉華婷所有，顏色為黑色
    ，車牌號碼為BIL-500 號；然鍾田美玲機車現在則為周元浩
    所有，顏色為白色，車牌號碼為BID-119 號等情，則有前述
    機車之車籍查詢基本資料詳細畫面各1 份（見偵卷第39、40
    頁）在卷可佐，顯見系爭機車並非被告或其家中成員所有，
    亦與鍾田美玲機車並非同一輛。則被告未經同意即將系爭機
    車置於自己實力支配之下，可見具有不法所有之竊盜犯意甚
    明。
  3.從而，被告所辯要屬卸責之詞，不足採信，本案事證已臻明
    確，被告竊盜犯行堪以認定，應依法論科。
三、核被告所為，係犯刑法第320 條第1 項之竊盜罪。查被告因
    患有精神疾病，經本院函請亞東紀念醫院鑑定被告犯案時之
    精神狀態，結果認：被告臨床診斷為精神分裂症……，受其
    精神病症狀影響，被告於其行為當時之辨識其行為違法，或
    依其辨識而行為之能力，以及其衝動控制之能力，已達明顯
    減損之程度等情，有該院99年2 月11日精神鑑定書附卷可參
    （見本院卷第86至88頁），足認被告行為時之精神狀態，較
    普通人之平均程度顯然減退，即有刑法第19條第2 項規定之
    情形，爰依該條項之規定減輕其刑。爰審酌被告正值壯年，
    不思以己力謀取財物，卻以竊取方式冀得不法財物，行為實
    屬不該；惟考量其患有精神病之情形，又無前科，素行尚可
    ，而系爭機車已經告訴人領回，及被告之犯罪手段、目地、
    動機、竊取財物價值等一切情狀，量處如主文所示之刑，併
    諭知易科罰金之折算標準，資為懲儆。
四、按因刑法第19條第2 項之原因，其情狀足認有再犯或有危害
    公共安全之虞時，於刑之執行完畢或赦免後，令入相當處所
    ，施以監護，但必要時，得於刑之執行前為之，其監護期間
    為5 年以下，刑法第87條第2 項、第3 項前段定有明文。查
    關於被告是否有再犯竊盜罪或危害公共安全之虞，經本院函
    詢並請亞東紀念醫院鑑定結果，認：考量被告之精神病症狀
    對其之廣泛影響，使其對於自身行為後果之預知及估量能力
    減弱，對於衝動之控制力亦欠佳，若未能接受適當之醫療，
    依其過去曾出現之傷害他人行為和現存之明顯精神症狀，恐
    有再為相似竊盜行為之虞等情，有前述精神鑑定書及該院99
    年3 月16日亞醫字第0992930027號函在卷足稽（見本院卷第
    86至88、91頁），爰依刑法第87條第2 項、第3 項前段規定
    ，為如主文所示之保安處分之諭知。至於扣案之鑰匙2 把，
    均為被告所有，及供犯本案所用之物，業據被告、告訴人分
    別供陳明確（見偵卷第7 、11頁），爰依刑法第38條第1 項
    第2 款宣告沒收。
五、據上論斷，應依刑事訴訟法第299 條第1 項前段，刑法第32
    0 條第1 項、第19條第2 項、第41條第1 項前段、第87條第
    2 項、第3 項前段、第38條第1 項第2 款，刑法施行法第1
    條之1，判決如主文。
本案經檢察官楊景舜到庭執行職務。
中    華    民    國    99    年    5     月    7     日
                  刑事第十六庭  法  官  洪珮婷
以上正本證明與原本無異。
如不服本判決應於收受本判決後10日內向本院提出上訴書狀，並
應敘述具體理由。
                                書記官  陳永訓
中    華    民    國    99    年    5     月    7     日
附錄本判決論罪之法條：
刑法第320條第1 項
意圖為自己或第三人不法之所有，而竊取他人之動產者，為竊盜
罪，處5 年以下有期徒刑、拘役或5 百元以下罰金。

司法院資訊處製作；財團法人民間司法改革基金會備份。
